臺灣板橋地方法院刑事判決　　　　　　　　　　　　　九十一年度訴字第四七號
　　公　訴　人　臺灣板橋地方法院檢察署檢察官
　　被　　　告　丙○○
　　指定辯護人　乙○公設辯護人　湯明純
右列被告因殺人未遂案件，經檢察官提起公訴（九十一年度偵字第二六四號），乙○
判決如左：
    主  文
丙○○殺人未遂，處有期徒刑伍年貳月。
    事  實
一、丙○○曾有賭博、贓物等前科，於民國八十六年間，因違反肅清煙毒條例案件，
    經臺灣高等法院臺南分院以八十六年上訴字第一五四八號判決應執行有期徒刑三
    年六月確定，八十七年二月十九日送監執行，指揮書執畢日期為九十年九月七日
    ，八十九年一月十日因縮短刑期假釋出獄，詎其仍不知悔改，於假釋期間內之八
    十九年十二月十九日下午四時許，在其妹陳秋燕所經營，址設臺北縣三重市○○○路五六○巷八七號之「酒窩茶坊」，因與店內員工己○○就渠等所有在上開茶
    坊包廂內，各自所擺設投幣式伴唱機之問題發生爭吵、拉扯，經旁人勸阻後，丙○○即氣沖沖駕車離開，嗣至同日晚上十時許，丙○○回到店內仍忿恨難消，遂
    在店內拿了一把水果刀藏於衣袖內，往己○○所在處走去，旋基於殺人犯意，持
    前開水果刀往己○○腹部要害刺殺，為己○○閃躲避開後，己○○即持身旁之冰
    桶蓋防衛，丙○○所持之水果刀因而斷成二截掉落在地，丙○○、己○○旋為旁
    人拉扯分開，詎丙○○竟趁隙拾起斷裂之水果刀刀柄，接續承前殺人犯意，手握
    刀柄，以刀柄上殘留之刀刃猛刺己○○之頭部要害數下，致己○○受有右臉兩處
    裂傷、右頭皮裂傷及兩手各一處裂傷等傷害，二人復相互扭打，扭打中丙○○所
    持斷裂之水果刀刀柄掉落，店內員工即上前將二人拉開，並欲將己○○送醫救治
    ，正步出店外時，詎丙○○仍接續承前殺人犯意，因一時未尋獲該水果刀，竟持
    店內之啤酒瓶敲破後，手握啤酒瓶口欲再持破裂之啤酒瓶刺殺己○○，經店內員
    工合力將丙○○拉開，並迅將己○○送醫救治，己○○始倖免於難。
二、案經被害人己○○訴請臺灣板橋地方法院檢察署檢察官偵查後起訴。
    理  由
一、訊據被告丙○○矢口否認右揭犯行，辯稱：未於前開時、地持刀刺殺己○○，案
    發當時伊不在現場云云，惟查：
(一)、被告丙○○於右揭時地先持水果刀刺殺被害人己○○腹部未果，經己○○以冰桶
    蓋阻擋致水果刀斷裂後，被告復持斷裂之水果刀刀柄，以刀柄上殘留之刀刃猛刺
    己○○頭部要害數下，嗣店內員工欲將己○○送醫救治時，被告再持破裂之啤酒
    瓶欲攻擊己○○之犯罪事實，業據被害人己○○於偵查、乙○審理中指述綦詳（
    見九十年度他字第九七四號偵查卷宗第三頁至第四頁、乙○九十一年三月二十五
    日訊問筆錄），與現場目擊證人戊○○於偵查、乙○審理中證述：當天下午伊確
    實在該地上班，被告與被害人己○○吵架，然後被告就離開，到了晚上十點多左
    右，伊站在廚房走廊附近，看到被告左手袖子內藏一把刀，然後喊被害人己○○
    過來，就從右手抽出刀子，是一把水果刀，長約三、四十公分左右，要刺被害人
    己○○的肚子，然後被害人己○○就拿旁邊的冰蓋桶蓋子擋住，刀子就斷了只剩
    刀柄，並且被害人己○○就踢被告的肚子，刀子當時掉在地上，而店內少爺阿林
    把被害人己○○拉住，被告就趁隙撿起刀柄畫被害人己○○的臉，被害人己○○
    掙脫阿林之後與被告發生扭打，因為被告當時還拿著刀柄想刺被害人己○○並且
    扭打到包廂內，裡面的客人、小姐都有看到並跑掉，但看到的小姐不敢作證，後
    來伊幫忙把被害人己○○拉開，因為被害人己○○一直流血，就將己○○送醫，
    把被害人己○○從包廂拉到外面送醫的時候，被告又拿啤酒瓶打破要刺被害人己○○，水果刀斷掉後被告還是拿刀柄要刺被害人，被告與被害人在包廂內扭打時
    還是持著刀柄要刺，扭打中刀柄不見了，所以他才又拿破啤酒瓶要刺被害人己○○，冰桶蓋的大小是類似自助餐店裝紅茶的桶蓋，材質應該是鋁製或鐵製等語（
    見九十一年度偵字第二六四號偵查卷宗第九頁背面、乙○九十一年四月十一日訊
    問筆錄），及當時在場證人黃榮森於乙○審理中證稱：當時在店門口見被害人流
    血被送醫，之後因伊係應朋友之邀到該店，所以還是有進店內跟朋友打招呼，進
    去時有看到被告在店內，當時被告人確實在店內，伊進去找完朋友後就離開了等
    語（見乙○九十一年四月十一日訊問筆錄），均核無不合，應堪信實。至被告雖
    辯稱案發當時不在現場，並未持刀刺殺己○○云云，證人即被告之妹陳秋燕於偵
    查中亦附和被告之詞證稱案發當天並未見到被告有至店內，從房間出來就見到己○○受傷，不知道己○○為何受傷等語（見九十年度他字第九七四號偵查卷宗第
    七十八頁背面），然現場目擊證人丁○○、戊○○於乙○審理時到庭明確結證稱
    案發當時被告人確實在店內，已如前述，是被告所辯顯與事實不符，證人陳秋燕
    與被告為兄妹關係，誼屬至親，其所證稱案發當時被告不在現場云云，與證人丁○○、戊○○所證被告案發當時人確在現場等情不符，證人陳秋燕所言應屬迴護
    被告之詞，不足採信，參酌被告於乙○審理時聲請傳喚到庭以為其不在場證明之
    證人甲○○亦僅證稱：不記得八十九年十二月十九日有無與被告在一起，並沒有
    特別印象等語（見乙○九十一年四月二十九日訊問筆錄），是證人甲○○所證亦
    不足為有利被告之認定，被告上開所辯應係事後畏罪卸責之詞，不足採信，又己○○確因被告持斷裂之水果刀刀柄，以刀柄上殘留之刀刃刺殺頭部要害而受有右
    臉兩處裂傷、右頭皮裂傷及兩手各一處裂傷等傷害，有私立新光吳火獅紀念醫院
    診斷證明書附卷可稽，此外，並有己○○庭呈之刀械圖、包廂位置圖各一紙在卷
    足憑，綜上事證，被告確有於上開時地持刀及破啤酒瓶刺殺攻擊己○○之事實，
    應堪認定。
(二)、按刑法上殺人未遂罪與傷害罪之區別，應視加害人有無殺意以為斷。被害人所受
    傷害程度，固不能據為認定有無殺意之唯一標準，但加害人下手情形如何，於審
    究犯意方面，仍不失為重要參考資料。最高法院七十年度臺上字第二一八０裁判
    意旨可供參照，次按頭腹為人身要害，如以利刃猛力刺入，足以致人於死，此為
    眾所週知之事實，亦當為被告所明知，觀諸被告先持水果刀猛力刺殺被害人腹部
    未果，經被害人持冰桶蓋阻擋致水果刀斷裂後，復持斷裂刀柄，以刀柄上殘留之
    刀刃猛刺被害人頭部要害數下，於被害人經人搶救送醫救治之際，猶不罷休，再
    持破裂之啤酒瓶欲追上攻擊等情節，足見被告殺意之堅、用力之猛，被告顯有殺
    人犯意甚明，本件事證明確，被告犯行足以認定。
二、核被告丙○○所為，係犯刑法第二百七十一條第二項、第一項之殺人未遂罪。被
    告已著手於上開殺害行為之實行而不遂，為未遂犯，爰依刑法第二十六條前段規
    定，按既遂犯之刑度減輕之，故死刑減為無期徒刑或十五年以下，十二年以上有
    期徒刑，無期徒刑則減為七年以上有期徒刑，有期徒刑則減輕其刑二分之一。至
    被告於右揭時地接續殺人犯意，持破裂之啤酒瓶欲再刺殺己○○之犯罪事實，雖
    未據檢察官起訴，然此部份犯罪事實與經檢察官起訴，乙○認定有罪之犯罪事實
    部分具有實質上一罪之關係，乙○自應一併審酌，附此敘明。又被告曾有賭博、
    贓物等前科，於八十六年間，因違反肅清煙毒條例案件，經臺灣高等法院臺南分
    院以八十六年上訴字第一五四八號判決應執行有期徒刑三年六月確定，八十七年
    二月十九日送監執行，指揮書執畢日期為九十年九月七日，於八十九年一月十日
    因縮短刑期假釋出獄，有被告臺灣高等法院檢察署刑案記錄簡覆表可據，爰審酌
    被告僅因細故即為持刀殺人之行為，嚴重影響社會治安，對被害人所造成之傷害
    程度，及其有上述前科素行不佳，暨其智識程度、犯罪後態度等一切情狀，量處
    如主文所示之刑，以示儆懲。
據上論斷，應依刑事訴訟法第二百九十九條第一項前段、刑法第二百七十一條第二項
、第一項、第二十六條前段，判決如主文。
本案經檢察官顏世翠到庭執行職務。
中      華      民      國    九十一    年      五      月    三十一    日
                                  臺灣板橋地方法院刑事第六庭
                                      審判長法  官  張谷輔
                                            法  官  林漢強
                                            法  官  陳明偉
右正本證明與原本無異。
如不服本判決，應於判決送達後十日內，向乙○提出上訴狀。
                                            書記官  呂妍旻
中      華      民      國    九十一    年      五      月    三十一    日
